【裁判字號】    89,台上,5348
【裁判日期】    890907
【裁判案由】    過失致人於死
【裁判全文】
最高法院刑事判決                              八十九年度台上字第五三四八號
    上  訴  人  台灣高等法院檢察署檢察官
    被      告  甲○○
右上訴人因被告過失致人於死案件，不服台灣高等法院中華民國八十九年五月三日第
二審更審判決（八十八年度交上更(二)字第四號，起訴案號：台灣桃園地方法院檢察署
八十四年度偵字第五九七六號），提起上訴，本院判決如左：
    主  文
上訴駁回。
    理  由
按刑事訴訟法第三百七十七條規定：上訴於第三審法院，非以判決違背法令為理由，
不得為之。是提起第三審上訴，應以原判決違背法令為理由，係屬法定要件。如果上
訴理由狀並未依據卷內訴訟資料，具體指摘原判決不適用何種法則或如何適用不當，
或所指摘原判決違法情事，顯與法律規定得為第三審上訴理由之違法情形，不相適合
時，均應認其上訴為違背法律上之程式，予以駁回。本件公訴意旨略稱：被告甲○○
於民國七十九年四月六日上午八時左右，駕駛000－0000號小客車北上，行經
中山高速公路六三公里四五○公尺處，應注意並能注意車前狀況隨時採取必要之安全
措施並遵守禁行路肩之規定，竟疏於注意，貿然在路肩上行駛，致撞及在路肩上協助
拖吊故障車輛之陳金發而死亡。因認被告涉有刑法第二百七十六條第一項之罪嫌。經
審理結果，不能證明被告犯罪，因而維持第一審諭知其無罪之判決，駁回檢察官在第
二審之上訴。係以本件車禍發生後，肇事車輛之駕駛人在警方趕赴現場前業已擅自離
去，雖搭乘該車之證人黃慧娜、黃英結二人曾分別供述肇事者為「甲○○」或「林伯
雄」，但黃慧娜於原審審理中業已當面指認被告非其所稱之「甲○○」其人；而黃英
結於偵查中先則供曰：當時共同乘車之人有「甲○○」夫婦，繼又供曰：「不知道（
甲○○住何處）」、「是我亂講的，根本沒有甲○○的太太」等語。是其二人之初供
，已有可疑。而警方循查悉該肇事車固由「甲○○」購買、登記在黃慧娜名下。但
經傳喚肇事車輛之出賣人吳隆助到庭，雖曾一度憑口卡指認被告為當初購車之「甲○
○」，但經當庭辨識，則又改稱不能確定其人；且將吳隆助提供之汽車買賣契約書影
本囑託內政部警政署刑事警察局鑑定，雖認「甲○○」之簽名與被告之筆跡相符，但
該鑑定書同時註明：「二者書寫時間較遠，本結論供參考」等語，顯未達於確信之程
度，均不足以形成被告有罪之心證。又警方在肇事車輛內查獲「甲○○」與黃慧娜之
照片，其中疑為「甲○○」之男子尤與被告之相貌異。被告在偵查中即向檢察官供
稱：該男子似為黃姓舊識、綽號「賴里」，原審判決後復具狀陳稱業已探知該男子本
名為「黃漢貴」，雲林縣人。原審調閱口卡結果，查悉籍設雲林縣名為「黃漢貴」者
僅有一人，恰為證人黃英結之父，且與上述照片上之男子形貌相符。經提訊證人黃漢
貴到庭，果自承為本案車禍之肇事者，並供稱：其原與被告相識，七十九年間因涉案
遭通緝，在外冒用「甲○○」姓名，肇事車輛係伊陪同黃慧娜前往購買，車禍當天由
伊駕駛，搭載黃英結、黃慧娜等人，伊因受重傷被他車載走送醫，事後已與被害人家
屬和解、嗣後又因案入監服刑，致未能出面說明等語。經查黃漢貴於七十九年間確為
台灣雲林地方法院通緝，八十年歸案後，先後屢因妨害家庭、違反槍砲彈藥刀械管制
條例、違反麻醉藥品管理條例及流氓感訓案件陸續接受執行，至八十九年一月十九日
始假釋出監，堪認其上述之自白應為真實。本案犯罪之行為人實為黃漢貴而非被告，
自難科以刑責，已詳敘其取捨證據及應為無罪判決之心證理由。所為論斷俱有卷內證
據資料足憑，從形式上觀察，原判決並無違背法令之情形存在。查證據之取捨及證據
之證明力如何，均屬事實審法院得自由裁量、判斷之職權，苟其此項裁量、判斷，並
不悖乎通常一般之人日常生活經驗之定則或論理法則，又於判決內論其何以作此判
斷之心證理由者，即不得任意指摘其為違法，據為提起第三審上訴之合法理由。上訴
意旨置原判決上開明確論斷於不顧，對原審取捨證據及證據證明力判斷之審判職權行
使，任憑己見再事爭執，或曰：車禍發生於七十九年四月七日，黃漢貴遲至八十七年
四月十三日追訴權時效完成後始出面坦承犯罪，顯係事後串證之詞，別有目的，其證
詞不足採信；或謂：黃慧娜與被害人之妻曾素蘭調解，調解書上明載肇事車輛係由外
號「林仔」者駕駛，顯指被告無疑；或指：內政部警政署刑事警察局既已鑑定購車契
約上「甲○○」之簽名與被告之筆跡相符，尤足證明肇事車輛係由被告所駕駛者無疑
；或稱：原審未傳喚現場目擊車禍之證人蘇清水、吳明等人訊明肇事者為何人，亦有
應於審判期日調查之證據未予調查之違法云云。然被告於偵查之初即供明肇事者疑為
黃姓綽號「賴里」之人（見相卷第八二頁），檢察官未追查該人，迄原審審判中提訊
羈押中之黃漢貴始供出實情，原判決認黃漢貴之供詞為可採，即非無所本，其採證並
未悖離證據法則；又證人蘇清水、吳明於警訊中僅指認肇事車輛牌照號碼，未描述肇
事者之形貌（見相卷第六、七頁），縱予傳喚訊問，亦屬無益之調查，原審未予傳訊
，尤無未依職權調查證據之違法可言。上訴意旨就原判決已說明之事項重為單純事實
上之爭辯，要非適法之第三審上訴理由。揆諸首開說明，其上訴為違背法律上之程式
，應予駁回。又本件雖屬刑事訴訟法第三百七十六條第一款所列之案件，惟於修正刑
事訴訟法施行前，原得上訴於第三審，且已繫屬於法院，依刑事訴訟法施行法第五條
第一項規定，仍應依修正前之法定程序終結之。附此明。
據上論結，應依刑事訴訟法第三百九十五條前段，判決如主文。
中      華      民      國    八十九    年      九      月      七      日
                              最高法院刑事第六庭
                                  審判長法官  紀  俊  乾
                                        法官  黃  正  興
                                        法官  張  春  福
                                        法官  韓  金  秀
                                        法官  陳  世  雄
      右正本證明與原本無異
                                              書  記  官
中      華      民      國    八十九    年      九      月     十一     日


司法院資訊處製作；財團法人民間司法改革基金會備份。
